【裁判字號】    97,易,77
【裁判日期】    970214
【裁判案由】    侵占
【裁判全文】
臺灣雲林地方法院刑事判決                97年度易字第77號
公  訴  人  臺灣雲林地方法院檢察署檢察官
被      告  乙○○
上列被告因侵占案件，經檢察官聲請以簡易判決處刑（96年度撤
緩偵字第43號），本院虎尾簡易庭認不應以簡易判決處刑，改由
本院刑事庭依通常程序審理，並判決如下：
    主  文
本件公訴不受理。
    理  由
一、公訴意旨略以：被告乙○○與甲○○於民國90年12月間合夥
    從事砂石買賣業，並承包嘉義縣梅山鄉公所發包之某砂石工
    程，二人約定由甲○○出資交與被告支付相關費用，惟因被
    告本身尚積欠其他債務，為先清償該項債務，被告明知甲○
    ○所交付之款項不得挪為他用，竟仍基於為自己不法所有之
    意圖，以變易持有為所有之意思，將甲○○分數次所交付共
    新臺幣（下同）43萬9,000 元之現金予以侵占入己，而用以
    支付前開債務，嗣則陸續墊還，惟尚餘17萬9,000 元未償，
    因認被告涉犯刑法第335 條第1 項之侵占罪嫌等語。
二、按起訴之程序違背規定者，應諭知不受理之判決，刑事訴訟
    法第303 條第1 款定有明文。又按被告違背刑事訴訟法第25
    3 條之2 第1 項各款之應遵守或履行事項者，檢察官得依職
    權或依告訴人之聲請撤銷原處分，繼續偵查或起訴；且檢察
    官依同法第253 條之3 撤銷緩起訴者，應製作處分書敘述其
    處分之理由，處分書應以正本送達於告訴人、告發人、被告
    及辯護人；而被告於接受撤銷緩起訴處分書後，得於7 日內
    以書狀敘述不服之理由，經原檢察官向直接上級法院檢察署
    檢察長或檢察總長聲請再議，同法第253 條之3 第1 項第3
    款、第255 條第1 項、第2 項、第256 條之1 第1 項，亦有
    明文規定。據此，經檢察官為緩起訴處分之案件，檢察官如
    欲繼續偵查起訴，應先行撤銷緩起訴處分且經該撤銷緩起訴
    處分「確定」，始得為之，否則起訴之程序，即有違上開規
    定。再者，送達於應受送達人之住居所、事務所或營業所行
    之；送達於住居所、事務所或營業所不獲會晤應受送達人者
    ，得將文書付與有辨別事理能力之同居人或受僱人；送達不
    能依前2 條規定為之者，得將文書寄存送達地之自治或警察
    機關，並作送達通知書兩份，一份黏貼於應受送達人住居所
    、事務所、營業所或其就業處所門首，另一份置於該送達處
    所信箱或其他適當位置，以為送達，刑事訴訟法第62條準用
    民事訴訟法第136 條第1 項前段、第137 條第1 項及第138
    條定有明文。又所謂住所，即以久住之意思住於一定地域之
    謂；所謂居所，乃以暫時目的所居之場所。故倘應受送達人
    未實際居住於其原住居所，縱令其戶籍登記尚未遷移，依前
    揭規定，仍不得於原處所為補充送達，倘未送達於受送達人
    之住居所、事務所或營業所，而將文書付與他人代收者，應
    不生送達之效力。應於應受送達人實際領取該訴訟文書時，
    始生送達之效力。又戶籍法為戶籍登記之行政管理規定，戶
    籍地址乃係依戶籍法所為登記之事項，戶籍地址並非為認定
    住所之唯一標準，最高法院著有92年臺抗字第452 號裁定、
    93年臺抗字第393 號裁定要旨可資參照。
三、經查：
  (一)本件被告乙○○前因侵占案件，經檢察官於94年1 月7 日以
    93年度偵緝字第190 號為緩起訴處分，緩起訴期間為3 年，
    並命被告應於93年12月10日起，於每月10日前，支付告訴人
    甲○○1 萬元，至全部債務清償完畢止，惟因被告自96年9
    月10日起即未遵期支付上開金額，檢察官乃依告訴人之聲請
    ，於96年11月8 日以96年度撤緩字第47號撤銷前開緩起訴處
    分等情，有上開緩起訴處分書及撤銷緩起訴處分書各1 份在
    卷可憑，固堪認定。
  (二)惟檢察官上開撤銷緩起訴處分書係送達於被告設在雲林縣土
    庫鎮○○里○○路7 號之戶籍地址，因未獲會晤被告本人或
    有辨別事理能力之同居人、受僱人，而於96年11月19日寄存
    在雲林縣警察局虎尾分局土庫分駐所，此觀卷附臺灣雲林地
    方法院檢察署送達證書上所載之送達地址自明（見96年度撤
    緩字第47號卷第3 頁）。然而，被告因本案前經臺灣雲林地
    方法院檢察署發布通緝查獲時，在警詢中供稱：因為我都在
    外地工作，所以未住戶籍地，因此未接到檢察署通知書，故
    未去報到等語（見93年度偵緝字第190 號卷第3 頁反面），
    嗣經解送至臺灣雲林地方法院檢察署，經檢察官訊問時亦陳
    稱：「（問：何以不到案？）因我在臺中工作，沒有收到通
    知」、「（問：以後本署寄送傳票到送達地是否能收到？）
    可以，我一定會來開庭」等語，同時並向檢察官陳報往後之
    送達地址為：「臺中市北屯區○○○路○ 段157 巷46號4 樓
    」，亦有93年10月2 日訊問筆錄1 份在卷可稽（見93年度偵
    緝字第190 號卷第12頁）；復參酌被告係於93年10月2 日經
    臺中市警察局第二分局警員在臺中市○區○○街17號查獲之
    事實，此有臺中市警察局第二分局解送人犯報告書1 份在卷
    足參（見93年度偵緝字第190 號卷第2 頁），可認被告既在
    臺中市遭警緝獲，其居住、活動範圍應在臺中市，故被告供
    稱未居住在戶籍地，實際上係在前開臺中市地址居住等情，
    應信為真。據上，被告之戶籍地迄今雖仍設在雲林縣土庫鎮
    ○○里○○路7 號，有個人基本資料查詢結果表1 紙存卷足
    按（見本院96年度虎簡字第576 號卷第8 頁），惟被告確實
    並未居住在戶籍地址，並於偵查中曾向檢察官陳報實際位於
    臺中市之居所，故該戶籍地即非應為送達之處所，自不得於
    該處所為寄存送達。倘為寄存送達，亦應於應受送達人實際
    領取該訴訟文書時始發生送達之效力，而被告迄今仍未向寄
    存機關即雲林縣警察局虎尾分局土庫分駐所領取上開撤銷緩
    起訴處分書，亦經本院向該分駐所查詢明確。職是，臺灣雲
    林地方法院檢察署檢察官96年度撤緩字第47號撤銷緩起訴處
    分書即未合法送達被告，被告無從依前揭規定，於接受撤銷
    緩起訴處分書後之7 日內，以書狀敘述不服之理由，經原檢
    察官向直接上級法院檢察署檢察長或檢察總長聲請再議。
四、綜上所述，本件被告所涉侵占罪嫌固經檢察官撤銷緩起訴處
    分，惟該撤銷緩起訴處分書並未合法送達被告，而無從確定
    ，檢察官逕以同一事實向本院聲請簡易判決處刑，該起訴（
    聲請簡易判決）程序自有違上開規定，且屬不得補正，依前
    揭說明，爰不經言詞辯論，逕為諭知不受理之判決。
據上論斷，應依刑事訴訟法第452 條、第303 條第1 款、第307
條，判決如主文。
中    華    民    國    97    年    2     月    14    日
                  刑事第四庭  審判長法  官  吳福森
                                    法  官  李淑惠
                                    法  官  曾鴻文
以上正本證明與原本無異。
如不服本判決，應於判決收受後10日內，向本院提出上訴狀（須
附繕本）。
                                    書記官  顏錦清
中    華    民    國    97    年    2     月    14    日


司法院資訊處製作；財團法人民間司法改革基金會備份。
